【裁判字號】    89,易,278
【裁判日期】    890407
【裁判案由】    藏匿人犯
【裁判全文】
臺灣臺南地方法院刑事判決                          八十九年度易字第二七八號
    公  訴  人  臺灣臺南地方法院檢察署檢察官
    被      告  甲○○
右列被告因藏匿人犯案件，經檢察官提起公訴（八十八年度偵字第一四二三○號），
本院判決如左：
    主  文
甲○○無罪。
    理  由
一、公訴意旨略以：被告甲○○與黃正雄係男女朋友關係，被告明知黃正雄係被通緝
    之犯人，於民國八十八年十一月十八日十二時許，在臺南縣新市鄉○○路一三八
    號之四其二人共同居住處，於警員訊問黃正雄之姓名時，甲○○向警員騙稱其係
    「史中南」以隱瞞黃正雄之身份，而使其隱避，因認被告涉有刑法第一百六十四
    條第一項之藏匿犯人罪嫌。
二、按犯罪事實，應依證據認定之，無證據不得推定其犯罪事實，又不能證明被告犯
    罪者，應諭知無罪之判決，刑事訴訟法第一百五十四條、第三百零一條第一項分
    別定有明文。次按刑法第一百六十四條第一項，係以藏匿犯人或脫逃人，或使之
    隱避為要件，而所謂使之隱避，必須有指使或指示隱避之意旨始屬相當，亦即必
    須有積極藏匿犯人、脫逃人，或指使、指示犯人、脫逃人隱避之行為始屬相當，
    如僅於偵緝機關發問時，默密不語，或明知為犯人而不告知，或僅係怠於告訴或
    告發，尚不至構成本罪。本件公訴人認被告涉有前開藏匿犯人罪嫌，係以被告與
    黃正雄於八十五年交往時即知其叫做黃正雄，亦知其係臺灣臺北監獄交保出來的
    ，後黃正雄帶伊南下後，伊才知道黃正雄涉及通緝案件等情；且被告既知黃正雄
    之本名，又於警員詢問時，騙稱黃正雄係叫「史中南」，足見被告明知黃正雄係
    通緝犯等作為所憑之論據。訊據被告則堅詞否認有藏匿犯人之行為，辯稱伊並不
    知道黃正雄係通緝犯等語。
三、經查，被告自八十五年間與黃正雄開始交往時，即知黃正雄之本名，且知道其係
    因案具保在外，嗣後黃正雄曾要求伊當有人問起其姓名時，即答以其叫「史中南
    」等情，業據被告於警、偵訊及本院中所自承，而被告自八十七年中至臺南縣七
    股鄉與黃正雄共同居住，迄於八十八年十一月十八日黃正雄為警緝獲止，期間達
    一年半，衡情被告對於黃正雄具保在外，竟無須再行出庭應訊之情，必有所懷疑
    ；且被告既知黃正雄本名，嗣於警員詢問黃正雄姓名時，答稱其為「史中南」，
    更足見被告有意隱瞞黃正雄之真實身分，則被告知悉黃正雄具有通緝犯之身分，
    應可推知，被告所辯警員緝獲黃正雄當日方知其為通緝犯云云，應非可採。然被
    告係於警員詢問黃正雄身分，黃正雄出示變造之「史中南」身分證並自稱係「史
    中南」後，始當場附和黃正雄說詞，並非警員前來查緝時，先由被告出面應付警
    員，使黃正雄得以隱避之情，有臺南市警察局第一分局刑事案件報告書在卷可稽
    ，則被告既無積極之藏匿或指使、指示黃正雄使之隱避之行為，且其明知黃正雄
    為犯人而不告知或為告發，與刑法第一百六十四條第一項之藏匿犯人罪亦屬有間
    ，已如前述，自難僅以被告知悉黃正雄之通緝犯身分，並於警員詢問時刻意隱瞞
    ，即以前開罪刑相繩。此外，本院復查無其他證據，足認被告涉有前開犯行，不
    能證明被告犯罪，依法自應為被告無罪之諭知。
據上論斷，應依刑事訴訟法第三百零一條第一項，判決如主文。
本案經檢察官許鈺茹到庭執行職務。
中    華    民    國      八十九      年      四      月        七      日
                                  臺灣臺南地方法院刑事第四庭
                                      法  官      吳  坤  芳
右正本證明與原本無異。
如不服本判決，應於判決送達後十日內向本院提出上訴狀( 應附繕本 )。
                                      書記官      馬  愛  君
中    華    民    國      八十九      年      四      月        七      日


司法院資訊處製作；財團法人民間司法改革基金會備份。
